【裁判字號】    98,交聲,359
【裁判日期】    980410
【裁判案由】    聲明異議
【裁判全文】
臺灣臺南地方法院交通事件裁定         98年度交聲字第359號
移送機關    交通部公路總局嘉義區監理所臺南監理站
異議人即
受處分人    甲○○
上列異議人即受處分人因違反道路交通管理處罰條例案件，對於
交通部公路總局嘉義區監理所臺南監理站民國98年3月5日所為之
裁決處分（處分案號：嘉監南字第裁74-S00000000號）聲明異議
，本院裁定如下：
    主    文
原處分撤銷。
甲○○不罰。
    理    由
一、原處分意旨略以：異議人即受處分人甲○○（下稱異議人）
    駕駛其所有之車牌號碼SNI-942號輕型機車，於民國97年8月
    26日17時37分許，行經臺南市○○路與湖美街口時，因闖紅
    燈，遭臺南市警察局第四分局警員製單逕行舉發，嗣經移送
    機關即交通部公路總局嘉義區監理所臺南監理站（下稱原處
    分機關）以其違規事實明確，依道路交通管理處罰條例第53
    條第1項、第63條第1項第3款（原處分漏載第3款）及違反道
    路交通管理事件統一裁罰基準表之規定，裁處異議人罰鍰新
    臺幣（下同）4,500元，並記違規點數3點等語。
二、本件聲明異議意旨略以：異議人未收到罰單，雖然監理站回
    文稱該罰單寄存送達在車籍地（臺南市○區○○街166號之1
    ）之成功路郵局，可是異議人並未居住在寄存送達地址，為
    此提出聲明異議，請撤銷原處分等語。
三、按汽車駕駛人，行經有燈光號誌管制之交岔路口闖紅燈者，
    處1,800元以上5,400元以下罰鍰；記違規點數3點，道路交
    通管理處罰條例第53條第1項、第63條第1項第3款分別定有
    明文。
四、次按行為人有本條例之情形者，應填製舉發違反道路交通管
    理事件通知單（以下簡稱通知單），並於被通知人欄予以勾
    記，其通知聯依下列規定辦理：．．．四、逕行舉發者，應
    按已查明之資料填註車牌號碼、車輛種類、車主姓名及地址
    ，並於通知單上方空白處加註逕行舉發之文字後，由舉發機
    關送達被通知人；處理違反道路交通管理事件，有關文書送
    達之程序，依行政程序法之規定，道路交通管理事件統一裁
    罰基準及處理細則第11條第1項第4款、第5條分別定有明文
    。準此，逕行舉發案件，應由舉發機關依行政程序法之規定
    ，將舉發通知單合法送達，使受通知人得於規定期間內，自
    動繳納罰鍰或到案聽候裁決，如未將舉發通知單合法送達被
    通知人，即逕行裁決，核與前開規定不符，其裁決程式自屬
    有瑕疵。關於文書送達之程序，依行政程序法第72條第1項
    規定，送達，於應受送達人之住居所、事務所或營業所為之
    ，但在行政機關辦公室處所或他處會晤應受送達人時，得於
    會晤處所為之。
五、經查：
  (一)異議人駕駛其所有之車牌號碼SNI-942號輕型機車，於上開
    時、地闖紅燈，經臺南市警察局第四分局警員製單逕行舉發
    等情，有原處分機關98年3月5日嘉監南字第裁74-S00000000
    號裁決書1份附卷可稽。
  (二)又本件既係經舉發機關逕行舉發，依前揭說明，舉發機關即
    應按已查明之資料填註車牌號碼、車輛種類、車主姓名及地
    址，並於通知單上方空白處加註逕行舉發之文字後，由舉發
    機關送達被通知人。查本件舉發違反道路交通管理事件通知
    單，固依郵政送達程序以掛號郵寄送達，郵寄地址為「臺南
    市○區○○里○○街166號之1」，惟因未獲會晤本人亦無受
    領文書之同居人、受雇人或應受送達處所接收郵件人員，將
    該送達文書寄存於成功路郵局8號窗口等情，有臺南市警察
    局第四分局98年2月16日南市警四交字第09844118800號函暨
    送達證書各1份在卷可憑。
  (三)惟本院查核異議人戶籍資料結果，異議人於95年12月26日起
    ，即設籍於「臺南市○○區○○里○○鄰○○○街450巷37號
    之1七樓」，與本件舉發違反道路交通管理事件通知單所載
    異議人之地址「臺南市○區○○里○○街166號之1」不符，
    此有異議人個人基本資料查詢結果及戶籍謄本各1份附卷可
    參。況本件異議人亦於聲明異議狀中自陳其係居住於上開戶
    籍址。是本件異議人於95年12月26日，已遷入於「臺南市○
    ○區○○里○○鄰○○○街450巷37號之1七樓」並辦理戶籍遷
    入登記在案，然原舉發機關竟以異議人之車籍地址即「臺南
    市○區○○里○○街166號之1」付郵送達，致無人收受而寄
    存於郵局；而原舉發機關透過戶政查詢系統查明異議人所居
    住之戶籍地址，乃輕而易舉之事，詎原舉發機關未再就正確
    送達地址予以查明，即逕為寄存送達，揆諸前開說明，其送
    達程序要非合法，尚不生合法送達之效力。
  (四)另按違反本條例之行為，自行為成立之日起；行為有連續或
    繼續之狀態者，自行為終了之日起，逾3個月不得舉發，道
    路交通管理處罰條例第90條第1項前段定有明文。查：本件
    異議人違規舉發通知單未合法送達，已如前述，自難認已經
    完成舉發之程序，而異議人違規行為係發生於97年8月26日
    ，其違反道路交通管理處罰條例之行為，自行為成立之日起
    算，迄今顯已逾3個月，依上開規定已不得再行舉發。是本
    件舉發無從發回原處分機關另重行依法送達而補正其程序，
    附此敘明。
六、綜上所述，本件舉發通知單既未經合法送達，原舉發機關所
    為之舉發程序即未完成。原處分機關仍以原處分對異議人為
    裁罰，容有不當，自應由本院裁定將原處分撤銷，另為異議
    人不罰之諭知。
七、據上論斷，應依道路交通管理處罰條例第87條第2項、道路
    交通案件處理辦法第20條前段，裁定如主文。
中    華    民    國    98    年    4     月    10    日
                      交通法庭  法  官  張家瑛
以上正本證明與原本無異。
如不服本裁定，應於送達後5日內向本院提出抗告狀（應附繕本
）。
                                書記官  李淑惠
中    華    民    國    98    年    4     月    14    日


司法院資訊處製作；財團法人民間司法改革基金會備份。
